臺灣高等法院刑事判決
111年度上訴字第1511號
上  訴  人  
即  被  告  林立毫



選任辯護人  黃重鋼律師
            林詠嵐律師
            洪煜盛律師
上列上訴人即被告因違反毒品危害防制條例案件，不服臺灣臺北
地方法院110年度訴字第813號，中華民國111年2月22日第一審判
決（起訴案號：臺灣臺北地方檢察署110年度偵字第22624號），
提起上訴，本院判決如下：
    主  文
上訴駁回。
    事  實
一、林立毫明知4-甲基甲基卡西酮係毒品危害防制條例第2條第2
    項第3款所列管之第三級毒品，不得持有、販賣，竟意圖營
    利，基於販賣第三級毒品之犯意，透過通訊軟體「WeChat」
    ，使用暱稱：「執行長娛樂傳播（營業中）」之帳號，以「
    LV黑金精品、大摩洋酒、黑鬥牛犬精品」代稱毒品咖啡包，
    向不特人士散布販售毒品之訊息，並約定交易毒品價金後，
    再出面進行交易，藉此販毒模式牟取販毒不法利益。嗣警方
    於民國110年7月15日查獲江家源販毒（另經檢察官起訴），
    經其供出毒品上游來源為通訊軟體「WeChat」暱稱：「執行
    長娛樂傳播（營業中）」之帳號，復於110年7月28日發現該
    帳號以通訊軟體「WeChat」散布販毒廣告，遂由江家源配合
    警方網路偵查，與林立毫議定以新臺幣（下同）6,000元之
    價金購買含有第三級毒品4-甲基甲基卡西酮成分之毒品咖啡
    包20包，並由林立毫駕駛車牌號碼000-0000號自小客車，搭
    載不知情之吳宗霖（另經檢察官不起訴處分），於同日晚間
    8時50分許，前往臺北市○○區○○路0段000巷0號前，由林立毫
    事先將毒品咖啡包20包放置於路旁樹叢葉子下，吳宗霖則與
    在場不知情友人潘柏翰談天，待林立毫向警收取6,000元後
    ，始告知毒品咖啡包20包放置處所，警員乃表明身分當場逮
    捕林立毫，並查扣含第三級毒品4-甲基甲基卡西酮成分之毒
    品咖啡包24包（驗前總淨重101.09公克，總純質淨重4.51公
    克，驗餘總淨重100.35公克）、第三級毒品愷他命7包（總
    淨重4.7344公克，總純質淨重2.8447公克）及林立毫所有供
    販毒聯絡使用之行動電話1支等物品，而查悉上情。
二、案經宜蘭縣政府警察局羅東分局報請臺灣臺北地方檢察署檢
    察官偵查起訴。　　
    理  由
壹、本院審理範圍
一、按刑事訴訟法第348條規定：（第1項）上訴得對於判決之一
    部為之。（第2項）對於判決之一部上訴者，其有關係之部
    分，視為亦已上訴。但有關係之部分為無罪、免訴或不受理
    者，不在此限。（第3項）上訴得明示僅就判決之刑、沒收
    或保安處分一部為之。本件原審認定上訴人即被告林立毫係
    犯毒品危害防制條例第4條第6項、第3項之販賣第三級毒品
    未遂罪，經依刑法第25條第2項、毒品危害防制條例第17條
    第2項規定遞減其刑後，量處被告有期徒刑2年，暨為相關沒
    收之諭知。被告不服原判決，提起上訴，自應適用刑事訴訟
    法第348條定其上訴範圍。本件依被告之上訴理由狀，僅爭
    執原判決之刑，嗣被告及其辯護人於本院準備程序時亦已言
    明僅就「原判決之刑」提起上訴（見本院卷第56頁），而檢
    察官則未提起上訴，故本件上訴範圍只限於原判決之刑部分
    ，被告未表明上訴之認定犯罪事實（即原判決之論罪）、沒
    收等其餘部分，則均不在上訴範圍。
二、至本院前引之犯罪事實，業據原判決認定在案，並非在本院
    審理範圍內，惟為便於檢視、理解本件案情，乃予以臚列記
    載，併此敘明。
貳、實體方面
一、刑之說明
  ㈠刑之減輕：
　⒈被告雖已著手販賣第三級毒品，但警方係利用「釣魚」之方
    式，誘出被告加以逮捕，並無實際買受毒品之真意，事實上
    不能真正完成買賣，故被告所為僅止於販賣毒品未遂之程度
    ，為未遂犯，爰依刑法第25條第2項規定，按既遂犯之刑減
    輕之。
　⒉按毒品危害防制條例第17條第2項規定：「犯第4條至第8條之
    罪於偵查及歷次審判中均自白者，減輕其刑」，係為鼓勵是
    類犯罪行為人自白、悔過，並期訴訟經濟、節約司法資源而
    設，故此所謂「自白」，應係指對自己之犯罪事實全部或主
    要部分為肯定供述之意。查被告於警詢、偵訊、原審及本院
    審理時，對於本件犯罪事實均坦承不諱，依毒品危害防制條
    例第17條第2項規定，應減輕其刑。
　㈡刑之遞減：
　　被告所為犯行，有上開刑法第25條第2項、毒品危害防制條
    例第17條第2項減輕其刑之適用，依刑法第70條規定，應遞
    減其刑。　　　　
　㈢其他無減刑規定適用之說明：　
　⒈本件並無毒品危害防制條例第17條第1項減免其刑之適用：
　　按毒品危害防制條例第17條第1項規定：「犯第4條至第8條
    、第10條或第11條之罪，供出毒品來源，因而查獲其他正犯
    或共犯者，減輕或免除其刑」。所稱「供出毒品來源，因而
    查獲其他正犯或共犯」，須被告翔實供出與其犯罪有關之本
    案毒品來源的具體事證，因而使警方或偵查犯罪機關知悉其
    他正犯或共犯，據以查獲其人、其犯行的結果，二者兼備並
    有因果關係，始能獲上述減、免其刑之典（最高法院110年
    度台上字第5173號判決意旨參照）。經查，被告於警詢時雖
    供稱其毒品來源為綽號「香蕉」之人，且另供稱於「微信」
    暱稱「喜得OK」之人為製造毒品犯嫌云云（見偵卷第27至28
    、132頁）。惟查，經原審向宜蘭縣政府警察局羅東分局函
    詢結果，該分局函覆略以：有關被告供述上手「香蕉」及製
    毒犯嫌「喜得OK」，經調查均無法查知身分，另前往製毒犯
    嫌「喜得OK」租賃之旅社亦無人承租」等語，有該分局111
    年1月12日警羅偵字第1100034101號函在卷可按（見原審卷
    第59頁），足認並無因被告之供述毒品來源而「查獲」其人
    、其犯行之情形，即無適用毒品危害防制條例第17條第1項
    規定減免其刑之餘地。至被告嗣於原審111年2月15日審理時
    雖又供稱：「香蕉」為葉育銘云云（見原審卷第84頁），惟
    亦陳明其並未向警察講過該姓名，並委由辯護人為其當庭轉
    陳：葉育銘業已死亡等語（見原審卷第84頁）。可知被告既
    未向警方供出「香蕉」之人即為葉育銘，警方自無從對葉育
    銘進行調查而「查獲」其人、其犯行；況葉育銘既已死亡，
    自無從再對其進行調查而有所謂「查獲」之情形，自不待言
    。
  ⒉本件並無刑法第59條減輕其刑之適用：　
　  ⑴被告上訴意旨略以：江家源係警方線民，配合警方以6,000
      元代價，誘使被告販賣毒品咖啡包20包，足認警方對本件
      誘使犯罪行為有實質支配關係。依江家源於警詢中所稱，
      可知被告過去販售給江家源之毒品咖啡包價格、數量分別
      是2,800元、10包數量，然本件員警卻透過江家源以遠逾
      過往購買價格之6,000元購買20包毒品咖啡包，誘發被告
      販賣，被告之犯罪動機非可全然歸責於己，應有員警透過
      逾越通常使用之誘餌強度，在後增強被告犯罪意念。然原
      判決不察，完全未說明被告之犯罪動機有上述情形，亦未
      說明上開情節何以不適用刑法第59條減刑規定，自有理由
      不備之違誤。爰請斟酌上情，酌依刑法第59條減輕其刑云
      云。
　  ⑵按刑法第59條之酌量減輕其刑，必須犯罪另有特殊之原因
      與環境，在客觀上足以引起一般同情，認為即使予以宣告
      法定最低度刑期尤嫌過重者，始有其適用。所謂法定最低
      度刑，固包括法定最低本刑，惟遇有其他法定減輕事由者
      ，則係指適用其他法定減輕事由減輕後之最低度刑而言。
      倘被告別有其他法定減輕事由者，應先適用法定減輕事由
      減輕其刑後，猶認其犯罪之情狀顯可憫恕，即使科以該減
      輕後之最低度刑仍嫌過重者，始得適用刑法第59條酌量減
      輕其刑（最高法院110年度台上字第5648號判決意旨參照
      ）。
　  ⑶查被告所為販毒犯行，業已適用刑法第25條第2項、毒品危
      害防制條例第17條第2項規定減輕其刑，相較原本之法定
      刑，已減輕甚多（按：其法定最低本刑為有期徒刑7年，
      經減輕後，法定最低度刑為有期徒刑1年9月，原審亦僅量
      處有期徒刑2年），已無情輕法重之憾。復且，衡酌被告
      無視政府反毒政策及宣導，仍意圖牟利而透過網路通訊軟
      體販賣第三級毒品4-甲基甲基卡西酮（即毒品咖啡包），
      對於毒品施用來源之提供大有助益，危害他人及社會、國
      家法益，為害之鉅，當非個人一己生命、身體法益所可比
      擬，其主觀惡性及客觀情節仍屬非輕，復考量被告正值年
      輕，不思依循正軌獲取所需，其販賣毒品之作為，相較於
      安分守己正當工作者，顯無法引起一般人之同情或憫恕。
      再者，被告於警詢中供稱：我於110年7月27日向「香蕉」
      以4,500元購買30包毒品咖啡包等語（見偵卷第25頁），
      可知其毒品咖啡包之購入價格為每包150元（4500÷30＝150
      ），而其於本案係欲以6,000元之價格販售毒品咖啡包給
      喬裝買家之員警，其賣出價格則為每包300元（6000÷20＝3
      00），故被告應可從中獲利每包150元（300－150＝150）。
      酌以被告於偵訊時坦承其從110年7月初開始販毒，每賣1
      包可賺100至200元等語（見偵卷第173頁），則本件販毒
      之每包利潤（即每包獲利150元）尚在被告向來販毒之獲
      利範圍內，且衡酌員警向被告購買之毒品咖啡包數量為20
      包，依本院辦理販毒案件之實務經驗，亦在一般販賣毒品
      咖啡包之合理數量範圍內，並無違常過鉅。準此，自無被
      告上訴意旨所稱警方之「誘餌強度」逾越通常使用之情形
      ，而被告既無畏嚴刑之峻厲，僅為貪圖不法利益，即鋌而
      走險為販賣第三級毒品犯行，自應為其行為負責，始符罪
      刑相當。因此，綜觀其情節，實難認屬輕微，洵應嚴厲規
      範，並無特殊之原因或堅強事由，而在客觀上足以引起一
      般同情，自無再依刑法第59條規定減輕其刑之餘地。原判
      決循此認定，以本件經適用刑法第25條第2項、毒品危害
      防制條例第17條第2項遞減其刑後，認科以該減輕後之最
      低度刑並無過重之情形，故不適用刑法第59條減刑規定，
      自無違誤可言。是以，被告上訴意旨徒執前詞，請求依刑
      法第59條規定減輕其刑云云，核無足取。　
二、上訴駁回之理由　　
　㈠原審因而本於相同見解，依刑法第25條第2項、毒品危害防制
    條例第17條第2項遞減其刑，並審酌被告為牟己利，竟著手
    實行販毒之行為，且所欲販賣之毒品數量非微，若所為既遂
    ，勢必助長購毒者施用毒品之行為，而施毒者若因此染上毒
    癮，輕則戕害身心，重則因缺錢買毒而引發各式犯罪，對國
    家、社會、個人之傷害可謂至深且鉅，幸為警及時查獲，參
    以被告犯後坦承之態度，非無悔意，兼衡其犯罪之動機、目
    的、手段、品行、高中肄業之智識程度及勉持之家庭生活狀
    況等一切情狀，酌情量處被告有期徒刑2年。經核原審之量
    刑尚屬妥適，並無不合。　　
  ㈡被告上訴意旨復略以：原判決未說明被告之犯罪動機有警方
    以上述逾越通常使用之誘餌強度在後推波助瀾，該犯罪動機
    何以不作為刑法第57條之量刑依據，即逕為科刑，自有判決
    理由不備之違誤。爰請斟酌上情，暨考量被告有正當工作，
    平日事親至孝，樂捐善款不遺餘力，對被告從輕量刑，並宣
    告緩刑云云。　　
　㈢然依下列說明，被告之上訴理由俱不足採：　　
　⒈按量刑係法院就繫屬個案犯罪之整體評價，為事實審法院得
    依職權自由裁量之事項，故判斷量刑當否之準據，應就判決
    為整體觀察及綜合考量，不可摭拾其中片段予以評斷，苟已
    以行為人之責任為基礎，斟酌刑法第57條各款所列情狀，在
    法定刑度內，酌量科刑，無偏執一端，致明顯失出失入情形
    ，即不得任意指為違法（最高法院110年度台上字第6170號
    判決意旨參照）。本院審酌原判決就被告之犯罪情節及科刑
    部分之量刑基礎，已於理由欄內具體說明，業見前述，顯已
    斟酌被告犯罪動機、生活狀況等在內之刑法第57條各款事由
    ，係以行為人責任為基礎，兼顧對被告有利與不利之科刑資
    料，既未逾越法定範圍，亦無違背公平正義之精神，客觀上
    不生量刑畸重或有所失入之裁量權濫用，核與罪刑相當原則
    無悖，自不得再任意指摘或摭拾其中之片段而指稱原判決量
    刑有所不當或違法。況本件員警之誘餌強度並無逾越通常使
    用之情形，業見前述，被告上訴意旨執此為辯，自非可採。
    而其販賣第三級毒品未遂罪經依法遞減後，法定最低度刑為
    有期徒刑1年9月，原審僅量處有期徒刑2年，已係從輕量刑
    ，對被告至為寬厚，縱仍與其主觀上之期待有所落差，仍難
    遽指原審就刑之量定有何違誤。是以，被告上訴意旨徒以前
    詞指摘原審量刑過重，請求從輕量刑，自無足取。
　⒉次按緩刑宣告之裁量，法院應就被告有無再犯之虞，能否由
    於刑罰之宣告而策其自新，及有無可認為以暫不執行刑罰為
    適當之情形等因素而為判斷，屬於法院得依職權裁量之事項
    ，故法院斟酌被告犯罪之一切情狀結果，認為不宜而未予宣
    告緩刑，自不得任意指為違法（最高法院111年度台上字第6
    29號判決意旨參照）。查被告前固無因故意犯罪而受有期徒
    刑以上刑之宣告之紀錄，有本院被告前案紀錄表在卷可按。
    然衡酌被告正值年輕，本應依循正軌獲取所得，詎其不思此
    為，為牟販毒暴利，竟無視政府反毒政策及宣導，不顧法律
    嚴厲禁制，透過網路通訊軟體販賣第三級毒品，對於毒品施
    用來源之提供大有助益，危害國家、社會至鉅，其主觀惡性
    及客觀情節均甚屬可議，是其所為本不宜輕縱，而有執行刑
    罰之必要。況被告同因販賣第三級毒品案件，另經檢察官提
    起公訴，刻由原審法院以111年度訴字第77號審理中，此有
    本院被告前案紀錄表在卷可考。酌以該案雖尚未判決，但既
    由原審法院審理在案，日後亦有判處相當罪刑之高度可能，
    本案實亦不宜認以不執行刑罰為適當。職是之故，若未對被
    告執行適當刑罰，除無法應報其之罪責外，亦無法裨益其之
    再社會化，難期預防及矯正之成效，自不宜宣告緩刑。是以
    ，被告上訴意旨徒以前詞請求宣告緩刑，亦無足取。　
　㈣準此，被告上訴指摘原審量刑過重，請求依刑法第59條酌減
    及從輕量刑，並請求宣告緩刑，俱非可採，是其上訴為無理
    由，應予駁回。　
據上論斷，應依刑事訴訟法第368條，判決如主文。
本案經檢察官黃正雄提起公訴，由檢察官邱美育到庭執行職務。
中　　華　　民　　國　　111 　年　　6 　　月　　29　　日
　　　　　　　　　刑事第九庭  審判長法　官  潘翠雪
　　　　　　　　　　　　　　　　　  法　官  陳俞婷
　　　　　　　　　　　　　　　　　  法　官  陳信旗
以上正本證明與原本無異。
如不服本判決，應於收受送達後20日內向本院提出上訴書狀，其
未敘述上訴之理由者並得於提起上訴後20日內向本院補提理由書
（均須按他造當事人之人數附繕本）「切勿逕送上級法院」。
                                    書記官  董佳貞
中　　華　　民　　國　　111 　年　　6 　　月　　29　　日
附錄法條：　　　 
毒品危害防制條例第4條
    製造、運輸、販賣第一級毒品者，處死刑或無期徒刑；處無
    期徒刑者，得併科新臺幣三千萬元以下罰金。
　　製造、運輸、販賣第二級毒品者，處無期徒刑或十年以上有
    期徒刑，得併科新臺幣一千五百萬元以下罰金。
　　製造、運輸、販賣第三級毒品者，處七年以上有期徒刑，得
    併科新臺幣一千萬元以下罰金。
　　製造、運輸、販賣第四級毒品者，處五年以上十二年以下有
    期徒刑，得併科新臺幣五百萬元以下罰金。
　　製造、運輸、販賣專供製造或施用毒品之器具者，處一年以
    上七年以下有期徒刑，得併科新臺幣一百五十萬元以下罰金
    。
　　前五項之未遂犯罰之。